---
title: "Reporte regional de atenciones de urgencia (Adultos)"
author: "Paulo Villarroel"
date: "Generado el `r format(Sys.time(), '%d %B %Y')`"
format:
  html:
    toc: TRUE
    toc-title: Secciones
    smooth-scroll: true
    code-fold: true
    highlight: pygments
    page-layout: full
---

Este reporte fue realizado a partir de los datos abiertos publicados por DEIS [en su web](https://deis.minsal.cl/) sobre atenciones de urgencia en el país. <br>

La finalidad de este reporte es facilitar el acceso a la ciudadanía sobre datos y tendencias de evolución en las **atenciones de urgencia en adultos**, en particular, en las unidades de urgencia hospitalarias, pues son éstas las que generan aumento de la carga asistencial de las instituciones y hospitalizaciones de pacientes. <br>

Esta información es especialmente relevante durante los meses de otoño e invierno, dado el aumento de consultas y circulación viral en la población. <br>

Para quienes deseen replicar el código usado para generar las visualizaciones, pueden usar el botón `code.`

Repositorio del proyecto: <https://github.com/paulovillarroel/urgency-pediatric-attentions> <br>

```{r setup, include=FALSE}
knitr::opts_chunk$set(warning = FALSE, message = FALSE)
```

```{r}
# Libraries

library(tidyverse)
library(janitor)
library(DT)

# Get the data

url <- "https://repositoriodeis.minsal.cl/SistemaAtencionesUrgencia/AtencionesUrgencia2023.zip"
download.file(url, destfile = "raw-data/AtencionesUrgencia2023.zip")
unzip("raw-data/AtencionesUrgencia2023.zip", exdir = "raw-data/")

data <- data.table::fread("raw-data/AtencionesUrgencia2023.csv", encoding = "Latin-1") |>
  janitor::clean_names()

# Upload official health facility data

hospitals_deis <- readxl:::read_xlsx("tables/Establecimientos_Chile_DEIS.xlsx", skip = 1) |> 
  janitor::clean_names()

data_joined <- left_join(data, hospitals_deis, by = c("id_establecimiento" = "codigo_antiguo"))

# select care records for respiratory causes 

respiratory_cause_ad <- data_joined |>
  filter(
    glosa_causa == "TOTAL CAUSAS SISTEMA RESPIRATORIO",
    tipo_establecimiento_unidad == "Hospital",
    semana != max(semana)
  ) |>
  rowwise() |>
  mutate(adultos = sum(de_15_a_64, de_65_y_mas)) |>
  group_by(nombre_region.x, semana) |>
  summarise(
    de_15_a_64 = sum(de_15_a_64),
    de_65_y_mas = sum(de_65_y_mas)
  ) |>
  pivot_longer(
    cols = -c(nombre_region.x, semana),
    names_to = "grupo_etario",
    values_to = "n_atenciones"
  )

respiratory_cause_ad$grupo_etario <- factor(respiratory_cause_ad$grupo_etario,
  labels = c("de_15_a_64", "de_65_y_mas")
)

respiratory_cause_ad$nombre_region.x <- factor(respiratory_cause_ad$nombre_region.x
)
```

# Tabla de datos

Los datos mostrados en la tabla los puedes exportar (Excel, CSV o copiar) desde los botones disponibles para ello.

Los datos incluyen solo las atenciones registradas a nivel terciario.

```{r table}
# Generate table

DT::datatable(
  respiratory_cause_ad,
  filter = "top",
  options = list(
    orderClasses = FALSE,
    searching = TRUE,
    autoWidth = TRUE,
    pageLength = 15,
    dom = 'Bfrtip',
    buttons = c("excel", "csv", "copy"),
    initComplete = JS(
    "function(settings, json) {",
    "$(this.api().table().header()).css({'background-color': '#f8f9fa', 'color': '#2b2d42'});",
    "}")
  ),
  colnames = c("Región", "Semana Epi", "Grupo Etario", "N° Atenciones"),
  extensions = "Buttons"
)

```

# Gráficos

```{r plot, fig.height=8, fig.width=11}
# Plots

regions <- unique(respiratory_cause_ad$nombre_region.x)

for (region in regions) {
  data_region <- respiratory_cause_ad[respiratory_cause_ad$nombre_region.x == region, ]

  plot <- data_region |>
    ggplot(aes(semana, n_atenciones, fill = grupo_etario)) +
    geom_area() +
    scale_x_continuous(breaks = 1:nrow(data_region)) +
    scale_y_continuous(labels = scales::comma) +
    scale_fill_manual(
      values = c("#023e8a", "#48cae4"),
      labels = c("Entre 15 y 64 años", "Más de 65 años")
    ) +
    theme_grey() +
    labs(
      title = "Atenciones de urgencia Adultos por causas respiratorias. 2023",
      subtitle = paste("Servicios de urgencia hospitalarios de la", region, "\n"),
      x = "\nSemana estadística",
      y = "N° de atenciones",
      caption = "Elaborado por Paulo Villarroel | Fuente: Datos abiertos DEIS",
      fill = "Grupo etario"
    ) +
    theme(
      plot.title = element_text(size = 22, face = "bold"),
      plot.subtitle = element_text(size = 16),
      axis.text.x = element_text(size = 12),
      axis.text.y = element_text(size = 12),
      plot.background = element_rect(fill = "#e9ecef"),
      panel.background = element_blank(),
      panel.grid.major = element_line(color = "#ced4da", linewidth = 0.2),
      panel.grid.minor = element_line(color = "#ced4da", linewidth = 0.2),
      legend.background = element_blank(),
      axis.ticks = element_blank()
    )

  cat("##", region, "\n")
  print(plot)
}
```
